【裁判字號】    89,訴,85
【裁判日期】    890621
【裁判案由】    解除契約等
【裁判全文】
臺灣苗栗地方法院民事判決                            八十九年度訴字第八五號
    原      告  甲○○
    訴訟代理人  乙○○
    被      告  丙○○
右當事人間請求解除契約返還房地等事件，本院判決如左：
    主      文
被告應將坐落苗栗縣竹南鎮○○段一六六地號，面積０．二二六一八三公頃，應有部
分一００００分之一０四土地，及其上建號六三五號即門牌號碼苗栗縣竹南鎮○○里
○鄰○○路○段二一七號，包含共同使用部分建號六三九、六四六號建物之所有權移
轉登記予原告。
訴訟費用由被告負擔。
原告假執行之聲請駁回。
    事      實
甲、原告方面：
一、聲明：
（一）被告應將坐落苗栗縣竹南鎮○○段一六六地號，面積０．二二六一八三公頃，
      應有部分一００００分之一０四土地，及其上建號六三五號即門牌號碼苗栗縣
      竹南鎮○○里○鄰○○路○段二一七號，包含共同使用部分建號六三九、六四
      六號建物之所有權移轉登記予原告。
（二）原告願供擔保請准宣告假執行。
二、陳述：
（一）兩造於民國八十八年七月二十一日訂立買賣契約，將原告所有坐落苗栗縣竹南
      鎮○○段一六六地號，面積０．二二六一八三公頃，應有部分一００００分之
      一０四土地，及其上建號六三五號即門牌號碼苗栗縣竹南鎮○○里○鄰○○路
      ○段二一七號，包含共同使用部分建號六三九、六四六號建物，以新台幣（下
      同）三百五十萬元出賣予被告，雙方於買賣契約書第二條第三、四項中約定：
      被告應於系爭房地移轉登記並交屋完畢時，給付第四期款項二十萬元予原告；
      並應於產權登記為被告名義時，向新竹國際商業銀行（下稱新竹商銀）辦理債
      務轉移，不足貸款則多退少補；另於該契約書第八條約定：本約條項，甲乙雙
      方（即買賣雙方）俱要遵守．．．如買主（即被告）違約，願將定金及所交金
      額全部為賣主（即原告）沒收，本契約同時消滅解除。
（二）原告已將系爭房地於八十八年八月十一日辦理所有權移轉登記予被告，並於同
      日點交完畢，惟被告並未依約給付前開第四期款項二十萬元，亦未向新竹商銀
      辦理債務轉移事宜，經原告於八十九年二月一日以竹南郵局第三十五號存證信
      函催告被告履行上開契約，被告均置之不理，爰依前開契約第八條及民法第二
      百五十四條規定，以本件起訴狀繕本之送達為解除該契約之意思表示，另依同
      法第二百五十九條第一款規定，請求被告返還系爭房地，並辦理所有權移轉登
      記予原告。
三、證據：提出房地買賣契約書、存證信函、系爭房地契稅繳款書及免稅證明書影本
    各乙紙、土地及建物謄本乙份為證。
乙、被告方面：
    被告未於言詞辯論期日到場，亦未提出書狀作何聲明或陳述。
    理      由
一、被告未於言詞辯論期日到場，查無民事訴訟法第三百八十六條所列各款情形，依
    原告之聲請，由其一造辯論而為判決。
二、原告起訴主張：兩造於八十八年七月二十一日訂立買賣契約，將原告所有坐落苗
    栗縣竹南鎮○○段一六六地號土地，及其上門牌號碼苗栗縣竹南鎮○○里○鄰○
    ○路○段二一七號，包含共同使用部分建號六三九、六四六號建物，以三百五十
    萬元出賣予被告，雙方於買賣契約書第二條第三、四項中約定：被告應於系爭房
    地移轉登記並交屋完畢時，給付第四期款項二十萬元予原告；並應於產權登記為
    被告名義時，向新竹商銀辦理債務轉移，不足貸款則多退少補；另於該契約書第
    八條約定：本約條項，甲乙雙方（即買賣雙方）俱要遵守．．．如買主（即被告
    ）違約，願將定金及所交金額全部為賣主（即原告）沒收，本契約同時消滅解除
    。嗣原告已於八十八年八月十一日將系爭房地辦理所有權移轉登記予被告，並於
    同日點交完畢，惟被告並未依約給付前開第四期款項二十萬元，亦未向新竹商銀
    辦理債務轉移事宜，經原告於八十九年二月一日以存證信函催告被告履行上開契
    約，被告均置之不理，爰依前開契約第八條及民法第二百五十四條規定，以本件
    起訴狀繕本之送達為解除該契約之意思表示，請求被告返還系爭房地，並辦理所
    有權移轉登記予原告。被告則未於言詞辯論期日到場，亦未提出書狀作何聲明或
    陳述。
三、按契約當事人之一方遲延給付者，他方當事人得定相當期限催告其履行，如於期
    限內不履行時，得解除其契約；又契約解除時，當事人雙方回復原狀之義務，除
    法律另有規定或契約另有訂定外，由他方所受領之給付物，應返還之，民法第二
    百五十四條、第二百五十九條第一款分別定有明文。
四、查原告主張兩造於八十八年七月二十一日訂立買賣契約，將原告所有系爭房地以
    三百五十萬元出賣予被告，雙方於買賣契約書第二條第三、四項中約定：被告應
    於系爭房地移轉登記並交屋完畢時，給付第四期款項二十萬元予原告；並應於產
    權登記為被告名義時，向新竹商銀辦理債務轉移，不足貸款則多退少補；另於該
    契約書第八條約定：本約條項，甲乙雙方（即買賣雙方）俱要遵守．．．如買主
    （即被告）違約，願將定金及所交金額全部為賣主（即原告）沒收，本契約同時
    消滅解除；嗣原告已於八十八年八月十一日將系爭房地所有權移轉登記予被告，
    並於同日點交完畢，惟被告並未依約給付前開第四期款項二十萬元，亦未向新竹
    商銀辦理債務轉移事宜，經原告於八十九年二月一日以存證信函催告後仍未履行
    之事實，業據其提出房地買賣契約書及存證信函影本、土地及建物謄本等件為證
    ，被告復未於言詞辯論期日到場，亦未提出書狀作何聲明或陳述加以爭執，堪認
    原告之主張為真實。
五、次查被告於原告為移轉登記並點交系爭房地後，未依約給付原告第四期價金二十
    萬元並向新竹商銀辦理貸款債務轉移事宜，已屬給付之遲延，經原告以存證信函
    定期催告後仍未履行，揆諸兩造間前開買賣契約第八條約定及前揭法條之規定，
    已構成解除契約之事由，從而原告主張以本件起訴狀繕本送達為解除契約之意思
    表示，請求被告依回復原狀之法律關係，返還系爭房地並辦理所有權移轉登記予
    原告，即屬有據，應予准許。
六、原告請求被告辦理系爭房地之所有權移轉登記勝訴部分，係命被告為一定意思表
    示之判決，雖屬財產上之給付，惟於判決確定時，視為被告已為意思表示，故不
    得宣告假執行，原告聲明願供擔保請准宣告假執行部分，尚有未合，應予駁回。
七、據上論結，本件原告之訴為有理由，依民事訴訟法第三百八十五條第一項前段、
    第七十八條，判決如主文。
中      華      民      國    八十九    年      六      月    二十一    日
                                  臺灣苗栗地方法院民事庭
~B審判長法官  宋國鎮
~B      法官  曾明玉
~B      法官  邱光吾
右為正本係照原本作成。
如對本判決上訴，須於判決送達後廿日內向本院提出上訴狀。
~B法院書記官  陳建分
中      華      民      國    八十九    年      六      月    二十一    日


司法院資訊處製作；財團法人民間司法改革基金會備份。
